---
title: "Capitulo 2"
output:
  html_document:
    df_print: paged
---

```{r}
# Librerias a instalar en caso de que de error
# install.packages('plot3D')

# Bibliotecas a utilizas
library(plot3D)
```

Codigo de ejemplo.

## Simulaciones en R
Simulaci칩n 2.1. A continuaci칩n simulamos tres trayectorias de paseo aleatorio unidimensional. Suponemos que la caminata comienza en cero y especificamos la probabilidad en 0.6 y el n칰mero de pasos como 25.

```{r}
# inicializamos las variables
ntraj <- 3
p <- 0.6
nsteps <- 25

# asignamos una semilla
set.seed(45568223)

# definimos la caminata como una matriz
walk <- matrix(NA, nrow = nsteps, ncol = ntraj)

# Simulamos la trayectoria
for (j in 1:ntraj){
  walk[1,j] <- 0
  for (i in 2:nsteps)
    walk[i,j] <- ifelse(runif(1)<p, walk[i-1, j]+1, walk[i-1,j]-1)
}

# graficamos las trayectorias
matplot(walk, type="l", lty=1, lwd=2, col=2:4,
ylim=c(range(walk)), xlab="Paso", ylab="Posicion",
panel.first=grid())
points(1:nsteps, walk[,1], pch=16, col=2)
points(1:nsteps, walk[,2], pch=16, col=3)
points(1:nsteps, walk[,3], pch=16, col=4)
```
### Simulaci칩n 2.2
El c칩digo abajo simula y gr치fica en dos dimenciones una caminata aleatoria con un total de 10,000 pasos, inicializando en el origen.
```{r}
# especificamos el numero de pasos
nsteps <- 10000

# inicializamos la semilla
set.seed(607335)

# Defiinimos la caminata como una matriz
walk <- matrix(NA, nrow = nsteps, ncol =2)

# Declaramos el punto de inicio.
walk[1,] <- c(0,0)

# Definimos los pasos aleatorios
rstep<- matrix(c(1, 0, -1, 0, 0, 1, 0, -1), nrow=4, ncol=2,
byrow=TRUE)

# sumulamos trajectorias
for (i in 2:nsteps)
walk[i,]<- walk[i-1,] + rstep[sample(1:4, size=1),]
# graficamos las trayectorias
plot(x=walk[,1], y=walk[,2], type="l", col="blue",
xlim=range(walk[,1]), ylim=range(walk[,2]), xlab="x",
ylab="y", panel.first=grid())
# agregamos el punto de origen
points(cbind(walk[1,1], walk[1,2]), pch=16, col="green",
cex=2)
# a침adimos los puntos finales
points(cbind(walk[nsteps,1],walk[nsteps,2]), pch=16,
col="red", cex=2)

```

### Simulacion 2.3
El siguiente codigo simula y gr치fica en tres dimenciones una caminata aleatoria con 5,000 pasos.

```{r}
# especificamos el numero de pasos
nsteps<- 5000

# Especificamos la semilla
set.seed(830126)

# Definimos la caminata como una matriz
walk<- matrix(NA, nrow=nsteps, ncol=3)

# Asignamos el punto inicial
walk[1,]<- c(0,0,0)

# definimos los pasos aleatorios
rstep<- matrix(c(1,0,0,-1,0,0,0,1,0,0,-1,0,0,0,1,0,0,-1),
nrow=6, ncol=3, byrow=TRUE)

# Simulamos las tryectorias
for (i in 2:nsteps)
walk[i,]<- walk[i-1,]+rstep[sample(1:6, size=1),]

# Graficamos las trajectorias
lines3D(walk[,1], walk[,2], walk[,3], col="blue",
xlim=range(walk[,1]), ylim=range(walk[,2]),
zlim=range(walk[,3]), xlab="x", ylab="y", zlab="z", bty="b2",
ticktype="detailed")

# a침adimos pundo de partida
points3D(x=walk[1,1], y=walk[1,2], z=walk[1,3], add=TRUE,
pch=16, col="green", cex=2)

# a침adimos el punto final
points3D(walk[nsteps,1], walk[nsteps,2], walk[nsteps,3],
add=TRUE, pch=16, col="red", cex=2)

```

### Aplicacion de una caminata aleatoria
Ejemplo:
```{r}
# Inicializamos variables
p <- 0.55
i <- 10
N <- 20
ntraj <- 100000

# Inicializamos la caminata como un vector
walk <- c()

# Inicializamos contadores
nNs <- 0
nzeros <- 0
ngames <- 0

# Especificamos la semilla
set.seed(30112443)

# Simulamos trajectorias hasta alcanzar N o 0
for (j in 1 : ntraj){
  walk[1] <- i
  k <- 2
  repeat{
    walk[k] <- ifelse(runif(1)<p, walk[k-1] + 1, walk[k-1]-1)
    ngames <- ngames + 1
    
    if (walk[k] == N){
      nNs <- nNs + 1
      break
    }
    
    else if(walk[k] == 0){
      nzeros <- nzeros +1
      break
    }
  k <- k + 1
  }
}

print(prob.Ns <- nNs/ntraj)

print(prob.zeros <- nzeros/ntraj)

print(mean.ngames<- ngames/ntraj)
```

A continuaci칩n, podemos trazar el gr치fico de las probabilidades en funci칩n de p, para nuestros valores espec칤ficos de i = 10 y N = 20. A continuaci칩n se muestra la sintaxis y el gr치fico. La curva verde representa la probabilidad de alcanzar N, mientras que la roja muestra la probabilidad de ruina.

```{r}
# Inicializamos los parametros
p<- seq(0.35,0.65,0.001)
i<- 10
N<- 20
q<- 1-p
p.ruin<- ifelse(p==0.5,(N-i)/N,((q/p)^i-(q/p)^N)/(1-(q/p)
^N))


# Graficamos los grafos
plot(p,p.ruin, type = "l", lwd=2, col = "red", xlab="p",
ylab="Probability", panel.first = grid())
lines(p, 1-p.ruin, lwd=2, col = "green")
legend("right", c("Probabilidad de $0", "Probabilidad de $N"),
lty=1, col=2:3)
```

Finalmente, graficamos los grafos del n칰mero esperado de juegos contra p. El c칩digo y el resultado se presentan a continuaci칩n.

```{r}
p <- seq(0.01, 1, 0.01)
i <- 10
N <- 20
q <- 1-p
E.ngames <- ifelse(p==0.5,i*(N-i),(i-N*(1-(q/p)^i)/(1-(q/p) ^N))/(1-2*p))

plot(p, E.ngames, type="l", lwd=2, col="green", xlab="p",
ylab="Numero esperado de juegos", panel.first=grid())

```


```{r}
# Especificamos la matriz de transicion de probabilidad
tm<- matrix(c(1,0,0,0,0,0,1/4,0,1/4,1/4,0,1/4,0,1/2,0,
1/2,0,0,0,1/4,1/4,0,1/4,1/4,1/3,0,0,1/3,0,1/3,0,1/3,0,1/3,1/
3,0), nrow=6, ncol=6, byrow=TRUE)

# Inicializamos contador
nsec<- 0

# Estimamos el numero esperado de segundos previstos
p<- matrix(NA, nrow=172, ncol=6)
p[1,]<- c(0, 0, 0, 1, 0, 0)

# Simulamos las trayectorias
for (i in 2:172) {
  p[i,]<- p[i-1,]%*%tm
  nsec<- nsec+(i-1)*(p[i,1]-p[i-1,1])
}

print(nsec)
```

# Ejercicios:
### Ejercicio 2.1
Consideremos un paseo aleatorio unidimensional sim칠trico que se origina en 0.
- Simalar 10,000 trajectorias con 1,000 pasos cada una. 쮺u치ntas de las trayectorias se encuentran en el punto 0 en el paso 1,000?
- Encuentra la probabilidad te칩rica de retornar al punto 0 en el paso 1,000. Comp치rala con el valor emp칤rico

En teoria, $E(X_{50})=((2)(0.3)-1)(50) = -20~and~Var(X_{50})=(4)(0.3)(1/0.3)(50) = 42$

```{r}
# Especificamos los parametos
p <- 0.3
n <- 50
ntraj<- 10000

# Especificamos la semilla
set.seed(546675)

# Definimos la caminata como una matriz
walk<- matrix(NA, nrow=n, ncol=ntraj)

# Simulamos las trayectorias
for (j in 1:ntraj) {
 walk[1,j]<- 0
 for (k in 2:n) {
   walk[k,j]<- ifelse(runif(1)<p, walk[k-1,j]+1, walk[k-1,j]-1)
 }
}

mean(walk[50,])

var(walk[50,])
```
El valor emp칤ricos se aproximan bastante a los te칩ricos.

## Ejercicio 2.2
Consideremos una caminata aleatoria unidimensional sim칠trico que se origina en 0.
- Simulamos 10,000 trayectorias con 1,000 pasos cada una. 쮺u치ntas de las trayectorias est치n en el punto 0 en el paso 1,000?
- Encuentra la probabilidad teorica de volver a 0 en el paso 1,000 comparar con el valor empirico.

```{r}
# Inicializamos los pasos en cero
nzeros <- 0

# Especificamos la semilla
set.seed(675572)

# Definimos la caminata como una matriz 
walk <- c()

# Simulamos las trayectorias
for (j in 1: 10000){
  walk[1] <- 0
  for (i in 2 : 1001)
    walk[i] <- ifelse(runif(1)<0.5, walk[i-1]+1, walk[i-1]-1)
 if (walk[1001]==0) nzeros=nzeros+1 
}
print(nzeros)
```

a)La probabilidad te칩rica de volver en el paso 1,000 es: 
$$P(X_{1000} = 0\mid X_0 =0)\begin{pmatrix}1000\\500\end{pmatrix}\left(\frac{1}{2}\right)^{1000} = 0.025$$
Esta cantidad se ha calculado en R:
```{r}
choose(1000, 500)*0.5 ^1000
```
La probabilidad estimada de partir de (a) es: $P(X_{1000}=0\mid X_0 = 0)=\frac{253}{10000} = 0.253$, que es una estimaci칩n bastante exacta del valor te칩rico.

# Ejercicio 2.3
Simular 10,000 trajectorias de pasos aleatorias sim칠ticos en 1D. 2D Y 3D que comiencen en el origen y contin칰en durante un m치ximo de 1,000 pasos.

- Calcula cu치ntos de ellos volvieron al origen al menos una vez. Compara los resultados para diferentes dimensiones. Sugerencia: Termine una trayectoria cuando vuelva al origen.
- Considere s칩lo las trayectorias que volvieron al origen dentro de los 1.000 pasos. Calcule el n칰mero medio de pasos que han tardado estas trayectorias en volver al origen. Compare los resultados para diferentes dimensiones.

```{r}
# Inicializamos las variables con cero
n1D<- 0
n2D<- 0
n3D<- 0

# Especificamos la semilla
set.seed(300799)

# Definimos la caminata 1D como vector
walk1D<- c() 
nsteps1D<- c()

# Simulamos las trayectorias de 1D
for (j in 1:10000) 
 {
  # Asignamos el valor inicial a cero
   walk1D[1]<- 0
   for (i in 2:1001) 
   {
     walk1D[i]<- ifelse(runif(1)<0.5, walk1D[i-1]+1, walk1D[i-1]-1)
     if (walk1D[i]==0) { 
       n1D=n1D+1 
       break }
   }
   nsteps1D[j]=i
}


# Definimos la caminata aleatoria 2D como una matriz
walk2D <- matrix(NA, nrow = 1001, ncol = 2)
nsteps2D <- c()

# Definimos los pasos aleatorios
rstep2D<- matrix(c(1, 0, -1, 0, 0, 1, 0, -1), nrow=4, ncol=2, byrow=TRUE)

# Simulamos las trayectorias de 2D
for (j in 1 : 10000)
{
  # Asignamos el valor inicial al origen
  walk2D[1,] <- c(0,0)
  for (i in 2:1001)
  {
    walk2D[i,] <- walk2D[i-1,]+rstep2D[sample(1:4, size=1),]
    if (walk2D[i,1]==0 & walk2D[i,2]==0) {
      n2D = n2D + 1
      break  }
  }
  nsteps2D[j] = i
}

# Definimos la caminata 3D como una matriz
walk3D<- matrix(NA, nrow=1001, ncol=3)
nsteps3D<- c()

# Definimos los paso aleatorios
rstep3D<- matrix(c(1, 0, 0,-1, 0, 0, 0, 1, 0, 0, -1, 0, 0, 0, 1, 0, 0, -1), 
nrow=6, ncol=3, byrow=TRUE)

# Simulamos las trayectorias de 3D
for (j in 1:10000) 
{
  # Iicializamos el valor inicial en el origen
  walk3D[1,]<- c(0,0,0)
  for (i in 2:1001) 
  {
    walk3D[i,]<- walk3D[i-1,]+rstep3D[sample(1:6, size=1),]
 
    if (walk3D[i,1]==0 & walk3D[i,2]==0 & walk3D[i,3]==0) { 
      n3D=n3D+1 
      break }
  }
  nsteps3D[j]=i
}

# Mostramos los valores
print(n1D)
print(n2D)
print(n3D)
```

Aproximadamente el 97,6% de las trayectorias 1D volvieron a 0, alrededor del 67,6% de las trayectorias 2D volvieron a (0, 0), y s칩lo el 33,3% de las trayectorias 3D volvieron a (0, 0, 0).

- El n칰mero medio de pasos que tardaron esas trayectorias en volver al origen se calcula como: 
```{r}
mean(nsteps1D[nsteps1D!=1001])

mean(nsteps2D[nsteps2D!=1001])

mean(nsteps3D[nsteps3D!=1001])
```

El 97,6% de las trayectorias 1D que volvieron al origen, lo hicieron en 27,47 pasos, por t칠rmino medio.
El 67,6% de las trayectorias 2D que volvieron al origen lo hicieron en 61,48 pasos de media. 
El 33,3% de las trayectorias 3D que volvieron al origen lo hicieron en 27,84 pasos de media.

## Ejercicio 2.4
Simule 10.000 trayectorias de un paseo aleatorio sim칠trico bidimensional que comienza en el origen y contin칰a durante un m치ximo de 1.000 pasos.
- Estimar la probabilidad de que una trayectoria llegue a chocar con la barrera vertical $x=30$.
- Estimar el n칰mero medio de pasos que tarda una trayectoria en chocar con la barrera, siempre que lo haya hecho dentro de los 1.000 pasos.
- Estimar el valor esperado de la coordenada y en el momento en que el paseo aleatorio choca con la barrera. 쮺u치l deber칤a ser este valor desde el punto de vista te칩rico? Pista: ded칰celo a partir de un argumento de simetr칤a.

El siguiente script R simula las trayectorias y las termina si se alcanza la barrera. En caso contrario, las trayectorias contin칰an durante 1.000 pasos. Se cuenta el n칰mero total de trayectorias que alcanzan la barrera. Tambi칠n se registra el n칰mero de pasos (para la parte (b)) y la coordenada 洧녽洧녽 (para la parte (c)).

```{r}
# Inicializamos el valor 
nhits <- 0

# Especificamos la semilla
set.seed(50118)

# Definimos la caminata como una matriz
walk <- matrix(NA, nrow = 1001, ncol = 2)
nsteps <- c()
ycoord <- c()

# Definimos los pasos aleatorios
rstep <- matrix(c(1, 0, -1, 0, 0, 1, 0, -1), nrow=4, ncol=2, byrow=TRUE)
 
# Simulamos las trayectorias
for (j in 1:10000) 
  {
    # Inicializamos el valor inicial en el origen
    walk[1,]<- c(0,0)
    for (i in 2:1001) 
    {
      walk[i,]<- walk[i-1,] + rstep[sample(1:4, size=1),]
      if (walk[i,1]==30) {
        nhits=nhits+1
        break }
    }
  nsteps[j]<- i
  ycoord[j]<- ifelse(i==1001, 99999, walk[i,2])
}
print(nhits)
```

As칤, de las 10.000 trayectorias, 1.764 chocaron contra la barrera vertical. Por tanto, la probabilidad estimada de chocar con la barrera es de 0,1764.

b) El n칰mero medio de pasos que tarda una trayectoria en chocar contra la barrera, siempre que lo haya hecho dentro de los 1.000 pasos, se estima como:
```{r}
mean(nsteps[nsteps!=1001])
```
El 17,64% de las trayectorias que terminaron en la barrera tardaron una media de 623,2 pasos en alcanzarla.

(a) Estime el valor esperado de la coordenada 洧녽洧녽 en el momento en que el paseo aleatorio alcanza la barrera. 쮺u치l deber칤a ser este valor desde el punto de vista te칩rico? Sugerencia: ded칰zcalo a partir de un argumento de simetr칤a.
```{r}
mean(ycoord[ycoord!=99999])
```

La coordenada 洧녽洧녽 media estimada para el 17,64% de las trayectorias que chocaron contra la barrera fue 0,1066. 
Desde el punto de vista te칩rico, utilizando la simetr칤a del paseo aleatorio, podemos argumentar que la coordenada y deber칤a ser igual a 0.

## Ejercicio 2.5

Simula 100 trayectorias de un paseo aleatorio sim칠trico bidimensional que comienza en el origen y contin칰a durante 1.000 pasos o hasta que choca con una barrera. El valor de la barrera var칤a entre x = 1 y x = 50. Represente gr치ficamente la probabilidad emp칤rica de chocar con la barrera frente al valor de la barrera. Discute el patr칩n que observas.

```{r}
# Inicializamos el numero de 쯚olpes?
Nhits <- c()

# Especificamos la semilla
set.seed(96770)

# Definimos la caminata como una matriz
walk <- matrix(NA, nrow = 1001, ncol = 2)

# Definimos los pasos aleatorios
rstep <- matrix(c(1, 0, -1, 0, 0, 1, 0, -1), nrow=4, ncol=2, byrow=TRUE)

# variando el valor de la barrera
for (barrier in 1:50) {
  nhits<- 0
  # Simulamos la trayectoria
  for (j in 1:100) 
  {
    # Inicializamos el valor inicial en el origen
     walk[1,]<- c(0,0)
     for (i in 2:1001) 
     {
       walk[i,]<- walk[i-1,] + rstep[sample(1:4, size=1),]

       if (walk[i,1]==barrier) { 
         nhits=nhits+1
         break }
     }
  } 
  Nhits[barrier]=nhits
}

print(Nhits)

plot(1:50, Nhits/100, col="blue", xlab="Posicion de la barrera", ylab="Probabilidad de pegar a la barrera", panel.first=grid())
```
Vemos que a medida que el valor de la barrera aumenta de 1 a 50, la probabilidad estimada de chocar con esta barrera 
disminuye de 0,93 a 0,01, de forma ligeramente curvil칤nea (convexa hacia abajo).


## Ejercicio 2.6
Simule 1.000 trayectorias de un paseo aleatorio sim칠trico bidimensional que comienza en el origen y contin칰a hasta que alcanza un lado de un cuadrado centrado en el origen y que tiene una longitud lateral de 20. Estima el n칰mero medio de pasos que tarda el paseo aleatorio en llegar al cuadrado.

```{r}
# Definimos la caminata como un dataframe
walk <- data.frame()

# Definimos el numero de pasos como vector
nsteps <- c()

# Fijamos la semilla
set.seed(37440)

# Definimos los pasos aleatorios
rstep<- matrix(c(1, 0, -1, 0, 0, 1, 0, -1), nrow=4, ncol=2, byrow=TRUE)

# Simulamos trayectorias
for (j in 1:1000) 
 {
 
 walk[1,1]<- 0
 walk[1,2]<- 0
 i<- 2
 
 repeat{
 walk[i,]<- walk[i-1,] + rstep[sample(1:4, size=1),]
 if (walk[i,1]==10 | walk[i,1]==-10 | walk[i,2]==10 | walk[i,2]==-10) 
 { break }
 else i=i+1
 }
 
 nsteps[j]=i 
} 


mean(nsteps)

```
## Ejercicio 2.7
 Supongamos que un jugador comienza con una fortuna de $i y se mover치
hacia arriba \$1 con probabilidad p o hacia abajo \$1 con probabilidad q = 1 - p hasta que alcance la fortuna de \$B o baje a \$A.
- Demostrar que la probabilidad de que llegue a \$B antes que a \$A
```{r}
# Definimos los parametros
p <- 0.47
ntraj <- 100000

# Fijimos la semilla
set.seed(314159)

# Definimos la caminata cmo una matriz
walk <- data.frame(NULL)

# Inicializamos los contadores
n80 <- 0
n10 <- 0
ngames <- 0

# Simulamos trajectorias
for (j in 1:ntraj){
  walk[1,j] <- 40
  k <- 2
  repeat{
    walk[k,j] <- ifelse(runif(1) < p, walk[k-1, j]+1, walk[k-1,j]-1)
    if (walk[k,j] == 80){
      n80<- n80 +1
      break
    }
    if (walk[k,j] ==10){
      n10 <- +1
      break
    }
    k <- k+1
    ngames <ngames +1
  }
}

print(prop.n80 <n80 / ntraj)

print(ang.ngames <- ngames / ntraj)
```

## Ejercicio 2.8
Un estudiante visita un museo de Historia Antigua que est치 abierto entre las 9 de la ma침ana y las 6 de la tarde. Entra en el museo a las 9 de la ma침ana y recorre las salas de forma aleatoria, pasando 30 minutos en cada sala y eligiendo una puerta al azar. En la imagen se muestra el plano del museo. 쮺u치nto tiempo pasar치 el estudiante en el museo, por t칠rmino medio? 쮼spera
쯘spera salir del museo antes de que cierre? Escribe la f칩rmula y utiliza R para calcular el resultado.

$$\begin{bmatrix}B&C&E\\A&D&F\end{bmatrix}$$

```{r}
# especificando la matriz de probabilidad de transici칩n
tm<- matrix(c(1,0,0,0,0,0,0,1/3,0,1/3,0,1/3,0,0,0,1/2,0,1/2,0,0,0,0,0,
1/3,0,1/3,1/3,0,0,1/2,0,1/2,0,0,0,0,0,0,1/2,0,0,1/2,0,0,0,0,0,1,0), 
nrow=7, ncol=7, byrow=TRUE)

# Inicializamos un contador
ntrans<- 0

# Calculamos el numero esperado de transiciones 
p<- matrix(NA, nrow=146, ncol=7)
p[1,]<- c(0,1,0,0,0,0,0)
for (i in 2:146) {
 p[i,]<- p[i-1,]%*%tm
 ntrans<- ntrans+(i-1)*(p[i,1]-p[i-1,1])
}

print(ntrans)
```

As칤, el alumno realizar치, por t칠rmino medio, 12,94225 transiciones entre las salas. Como pasa 30 minutos en cada sala, la duraci칩n media total de la visita ser치 de (30)(12,94225)=388,2675 minutos (o 6 horas y 28,3 minutos). En una visita "media", habr치 terminado antes de que cierre el museo.

